【裁判字號】    96,簡上,234
【裁判日期】    981203
【裁判案由】    清償借款
【裁判全文】
臺灣高雄地方法院民事判決             96年度簡上字第234號
上  訴  人  甲○○○○○○
被上訴人即
承當訴訟人  馬來西亞商富析資產管理股份有限公司台灣分公司
法定代理人  丁○○
訴訟代理人  丙○○
                        B1室）
上列當事人間請求清償借款事件，上訴人對於民國96年7 月19日
本院高雄簡易庭96年度雄簡字第913 號第一審判決提起上訴，本
院民國98年11月26日言詞辯論終結，判決如下：
    主      文
上訴駁回。
第二審訴訟費用由上訴人負擔。
    事實及理由
壹、程序事項：
    按訴訟繫屬中為訴訟標的之法律關係，雖移轉於第三人，於
    訴訟無影響。但第三人如經兩造同意，得聲請代當事人承當
    訴訟；前項但書情形，僅他造不同意者，移轉之當事人或第
    三人得聲請法院以裁定許第三人承當訴訟。民事訴訟法第25
    4 條第1 項、第2 項分別定有明文。所謂於訴訟無影響，係
    指原訴訟之兩造不因為訴訟標的之法律關係移轉於第三人而
    影響關於為訴訟標的之法律關係之要件而言（最高法院69年
    度台上字第1641號判決意旨參照）。本件原被上訴人即中華
    商業銀行股份有限公司（以下簡稱中華銀行）於原審依消費
    借貸及連帶保證之法律關係，起訴請求上訴人給付新臺幣（
    下同）377,13 9元，及自民國95年7 月30日起至清償日止，
    按年息11％計算之利息，暨逾期在6 個月以內，按上開利率
    10％，逾期超過6 個月，按上開利率20％計算之違約金。嗣
    原上訴人於原審獲全部勝訴判決後，已將上開債權移轉予承
    當訴訟人，有承當訴訟人所提出之台灣新生報96年10月17日
    第17版中華銀行公告影本及債權讓與證明書在卷可憑，承當
    訴訟人並已於98年7 月3 日具狀聲請承當訴訟。上訴人於本
    院98年11月26日審理期間，已同意承當訴訟人之訴訟承當（
    見本院卷174 頁）。經核承當訴訟人所為聲請訴訟承當，對
    上訴人及原被上訴人中華銀行而言，均不因為上開訴訟標的
    之法律關係移轉於承當訴訟人而影響關於為訴訟標的之法律
    關係之要件，且對原被上訴人中華銀行核無不利之處，而應
    予准許，先予敘明。
貳、實體部分：
一、本件原被上訴人起訴主張：上訴人於94年9 月30日擔任訴外
    人琦瀧企業有限公司（下稱琦瀧公司）向被上訴人借款500,
    000 元之連帶保證人，本件借款期限自94年9 月30日起至97
    年9 月30日止，約定按年息百分之11計息，應分期按月繳交
    本息，如未按期給付，即喪失期限利益，全部債務視為到期
    ，除利息仍依上開利率計算外，逾期清償，在6 個月以內者
    ，按上開利率百分之10，超過6 個月以上者，按上開利率百
    分之20計付違約金。詎訴外人琦瀧公司繳納至95年7 月30日
    止之本利，即未再清償，依約已喪失期限利益，是全部債務
    已視為到期，尚欠377,139 元之本金及如主文所示之利息暨
    違約金迄未清償，而上訴人為連帶保證人，為此爰依消費借
    貸及連帶保證之法律關係提起本件訴訟等語，並聲明求為判
    決上訴人應給付被上訴人377,13 9元，及自95年7 月30日起
    至清償日止，按年息11％計算之利息，暨逾期在6 個月以內
    ，按上開利率10％，逾期超過6 個月，按上開利率20％計算
    之違約金。而被上訴人即承當訴訟人於本院審理期間，復補
    稱：上訴人所辯稱原被上訴人所提出之專案借款契約上之連
    帶保證人之簽名非其所為，並不實在，其上訴並無理由等語
    。
二、上訴人則以：伊於94年間即遭趕出家門，當時伊母親撥打電
    話表示欲以伊名義借款，伊即予拒絕，且當時中華銀行對保
    人員撥打電話給伊時，伊即表示不願擔任本件借款之連帶保
    證人，系爭借款契約之連帶保證人「申恆修」並非伊所簽寫
    ，其上之圓形印文亦與伊印章不符等語，資為抗辯。並聲明
    ：被上訴人之訴駁回。上訴人於本院審理時仍為上開陳述。
三、原審審理之結果，認原被上訴人中華銀行之請求為有理由，
    而為原被上訴人中華銀行全部勝訴之判決。上訴人不服提起
    本件上訴，並聲明求為判決：(一)原判決廢棄；(二)被上訴人於
    第一審之訴駁回。被上訴人即承當訴訟人則聲明：上訴駁回
    。
四、本件之爭點即在於：原被上訴人於原審所提出之專案借款契
    約書上上訴人之簽名及印文是否真正？
五、本院之判斷：
（一）證人即本件借款經辦人員乙○○於原審審理時到院證述：
      其於94年9 月間持本件借款契約至訴外人琦瀧公司簽約並
      辦理對保，當時係琦瀧公司法定代理人申弘良及股東兼會
      計劉冠麟在場，但因劉冠麟不同意擔任系爭借款之連帶保
      證人，而公司規定必須有2 位連帶保證人，始會同意放款
      ，故當時即未簽約，其後劉冠麟撥打電話給我，表示申弘
      良的哥哥即上訴人同意擔任系爭借款之連帶保證人，經填
      寫申覆單向總行辦理變更系爭借款之連帶保證人後，其即
      於94年9 月29日與另名證人林豐原再度持本件系爭借款契
      約至琦瀧公司簽約，當時仍僅有申弘良及劉冠麟在場，上
      訴人並不在場，經劉冠麟當場撥打電話予上訴人，上訴人
      表示須至下午5 點半下班以後始能前往，因渠等覺得時間
      太晚，遂與林豐原持本件借款契約書前往小港區，至上訴
      人當時任職之明安國際企業股份有限公司（下稱明安公司
      ），並撥打電話通知上訴人後，在明安公司大門口與上訴
      人對保，其確定與渠等辦理對保者即為在庭之上訴人，因
      當時有核對上訴人身分證，並由上訴人在契約書之連帶保
      證人欄位簽名，至於其他連帶保證人即上訴人之出生日期
      、身分證統一編號及戶籍地等部分則由我填寫，而上訴人
      之印章則係在琦瀧公司由劉冠麟蓋用者，嗣後本件貸款程
      序完成，公司即予撥款等語明確（見原審卷第83至84頁）
      ，核與證人即負責審核系爭借款並同往對保之林豐原於原
      審所結證：94年9 月29日當日我和經辦乙○○，到借款人
      公司對保，當時在場的有公司負責人及財務劉小姐，上訴
      人當時沒有在該公司，因為上訴人自己本身有工作，我們
      請負責人簽完名後，劉小姐有表示上訴人沒有辦法過來簽
      名，當時我們有在場聽到劉小姐和上訴人電話聯絡，上訴
      人表示要等他下班後才能簽名，當時大約下午3 、4 點左
      右，我們認為五點多太晚了，我們就請劉小姐和上訴人聯
      絡，是否由我們到上訴人公司和上訴人對保，上訴人說可
      以，我們就過去上訴人公司，因為我們的徵信資料已經留
      有上訴人公司資料，當時我們在上訴人公司大門口和上訴
      人對保，我確定是今日在庭上訴人，當時我們還有請上訴
      人提出身分證件，我有親眼看到上訴人在本件貸款契約書
      上連帶保證人欄位簽名，至於印章是何人蓋用，我已經不
      太記得了，但是我可以確定連帶保證人申恆修的出生日期
      、身分證統一編號及戶籍所在地都不是上訴人所簽，因為
      當時趕時間，而照規定這些部分可以不用被告自己所書寫
      ，至於是何人所寫我不記得，因為當時我只是去辦理對保
      等語（見原審卷第86頁）等語大致相符。證人乙○○於本
      院審理期間，仍到院具結為同上相似之證述（見本院卷第
      33 -35頁）。
（二）而上訴人於原審審理時，本係陳稱：當時銀行的對保人打
      電話給我時，我就明白表示不當本件的連帶保證人等語（
      見原審卷第42頁）；然本院審理時則改稱：當時係劉冠麟
      打電話給我，希望我擔任他們公司借款之保證人，當時因
      為工作在忙，所以就請劉冠麟通知銀行的人員到我們公司
      看一下契約等語（見本院卷第35頁）。經核上訴人於本院
      審理時所為此部分之陳述，核與證人乙○○及林豐原所述
      前往上訴人公司進行對保之過程相一致，則證人乙○○與
      林豐原前開於原審所證述前往與上訴人進行對保之前段過
      程，應屬真實而可採信，由此可知上訴人早知證人乙○○
      及林豐原前往其所任職之公司之目的，係欲從事借款連帶
      保證人之對保事宜。又依上訴人所自承，當時係接獲訴外
      人劉冠麟所為之擔任借款保證人之請託，方要求銀行人員
      前往其所任職之公司進行對保，苟當時上訴人確無意擔任
      本件系爭借款之連帶保證人，自無庸要求原上訴人公司之
      對保人員前往對保。且依上訴人自承，當對保人員到場時
      ，有提出身分證件供對保人員檢視（見本院卷第35頁），
      是如上訴人並無擔任本件系爭借款連帶保證人之意，或欲
      先檢視契約內容，衡情自無庸先予出示載有關個人年籍等
      重要資料之身分證件予對保人員即證人乙○○等人。是上
      訴人所為之陳述，均與常情大相逕庭。
（三）佐以證人乙○○及林豐原雖均為原被上訴人之職員，然渠
      等與上訴人並無仇怨，且所述情節，亦與一般金融界貸放
      程序相當，且證詞在經原審為隔離訊問之情形下，互核仍
      一致。再參以苟證人乙○○等人有意在未為詳實對保之情
      形下，自行書立本件系爭借款之連帶保證人，自可無庸慮
      及訴外人劉冠麟已然拒絕擔任本件系爭借款之連帶保證人
      之陳述，逕以劉冠麟為本件系爭借款之連帶保證人即可，
      又何庸大費周章先在原被上訴人內部進行變更連帶保證人
      之程序；且如對保當時上訴人明確表示不願擔任連帶保證
      人，大可如同先前訴外人劉冠麟拒絕擔任連帶保證人般，
      告知主債務人即訴外人琦瓏公司無法完成放款程序，要求
      琦瓏公司再覓另一連帶保證人，實無庸於原審及本院審理
      時分別胡亂攀誣上訴人之理。是堪認證人乙○○及林豐原
      之前開詞，應可信為真實。
（四）而本件系爭專案借款契約上有關上訴人之簽名筆跡，除經
      原審檢送本件系爭借款契約、上訴人於原審於96年2 月27
      日開庭時所書寫之筆跡、上訴人平日書審之文件原本、萬
      泰商業銀行小額循信用貸款申請書送內政部警政署刑事警
      察局進行鑑定，惟經內政部警政署刑事警察局函覆請再提
      出類同筆跡多件，有內政部警政署刑事警察局96年5 月2
      日刑鑑字第0960052931號函附原審卷可憑（見原審卷第68
      頁）；本院為求慎重，乃再要求上訴人檢送並陳報其可供
      調查其相類簽名之文件，先後二次再送鑑定，惟均經鑑定
      單位以所檢送之資料無法鑑定，退回本院，有內政部警政
      署刑事警察局98年8 月25日刑鑑字第0980101208號函及98
      年11月6 日刑鑑字第0980139238號函在卷（見本院卷第15
      5 頁及167 頁），且本院審酌後認筆跡往往因同一書寫者
      所書寫之時客觀情況，諸如室內外、坐立姿等，導致書寫
      方式及進而所生之筆跡容有差異，在上訴人亦無法再予提
      供其他筆跡可供鑑定之情形下，本院認此部分之證據調查
      ，已無續行之必要。
（五）綜上，依證人乙○○及林豐原之證詞，既足以證明上訴人
      確曾於系爭專案借款契約上簽名之事實，縱證人乙○○亦
      證稱系爭專案借款契約上之印文係於琦瀧公司即用印完畢
      ，非上訴人親為，然上訴人既於其後檢視系爭借款契約，
      並同意於其上簽名，應認其應已同意擔任系爭借款之連帶
      保證人，縱系爭契約上之印文非上訴人所為，亦無礙於上
      訴人就系爭借款應負連帶保證人之責無訛。
六、按借用人應於約定期限內，返還與借用物種類、品質、數量
    相同之物。遲延之債務，以支付金錢為標的者，債權人得請
    求依法定利率計算之遲延利息，但約定利率較高，仍從其約
    定利率。當事人得約定債務人不履行債務時，應支付違約金
    ，民法第478 條前段、第233 條第1 項、第250 條第1 項分
    別定有明文。又保證債務之所謂連帶，係指保證人與主債務
    人負同一債務，對於債權人各負全部給付之責任，此就民法
    第272 條第1 項規定連帶債務之文義參照觀之甚明。查被上
    訴人主張訴外人琦瀧公司於94年年9 月30日向被上訴人借款
    500, 000元，迄今尚欠377,139 元之本金及如主文所示之利
    息暨違約金之事實，業據其提出借款契約及放款客戶還款繳
    息查詢單各1 件為證（見原審卷第34至35頁），且上訴人就
    此亦未表爭執，是被上訴人此部分之主張，經調查證據之結
    果，堪信為真實。本件上訴人既已於系爭借款契約連帶保證
    人欄位簽名，已如前述，自應負連帶保證人之責任，而訴外
    人琦瀧公司確積欠377,139 元之本金及如主文所示之利息暨
    違約金迄未清償，從而，被上訴人依消費借貸及連帶保證之
    法律關係，請求上訴人清償借款377,139 元，及自95年7 月
    30日起至清償日止，按年息百分之11計算之利息，暨逾期在
    6 個月以內，按上開利率百分之10，逾期超過6 個月，按上
    開利率百分之20計算之違約金，即屬正當，應予准許。原審
    於審理後為原被上訴人全部勝訴及假執行之宣告，核無違誤
    ，自應予以維持。上訴意旨指摘原判決不當，求予廢棄改判
    ，為無理由，應予駁回其上訴。
據上論結，本件上訴為無理由，依民事訴訟法第436 條之1 第3
項、第449 條第1 項、第78條，判決如主文。
中    華    民    國    98    年    12    月    3     日
                民事第六庭審判長法  官  楊國祥
                                法  官  林書慧
                                法  官  李怡諄
正本係照原本作成。
本判決不得上訴。
中    華    民    國    98    年    12    月    3     日
                                書記官  陳建琪


司法院資訊處製作；財團法人民間司法改革基金會備份。
